臺灣板橋地方法院刑事判決　　　　　　　96年度易字第2764號
公　訴　人　臺灣板橋地方法院檢察署檢察官
被　　　告　乙○○
選任辯護人　王鳳安律師
上列被告因妨害名譽案件，經檢察官提起公訴（96年度偵續字第
323號），本院判決如下：
    主  文
乙○○犯散布文字誹謗罪，處拘役伍拾日，如易科罰金，以新臺
幣壹仟元折算壹日，減為拘役貳拾伍日，如易科罰金，以新臺幣
壹仟元折算壹日。
    事  實
一、乙○○係國公寓大廈管理維護有限公司（下稱國公司）
    、國偟保全股份有限公司（下稱國偟公司）之負責人，因國
    公司、國偟公司分別與位於臺北縣樹林市○○街之易立購
    社區所成立之易立購公寓大廈管理委員會（下稱易立購管委
    會）簽訂有管理維護業務契約及保全服務契約，而結識易立
    購管委會主任委員李龍印之妻己○○，乙○○與己○○二人
    並合夥經營龍宮小吃店。乙○○明知己○○並未於民國95年
    8 月間，自國公司當時指派之總幹事甲○○處挪用易立購
    管委會應交付予國公司之95年7 月份管理維護費而侵占入
    己，竟仍基於妨害名譽之誹謗犯意，於95年12月24日易立購
    社區召開社區住戶大會前之當日某時許，將內容載有「八月
    初本公司接獲總幹事甲○○回報：（主委太太）己○○挪用
    （侵占）社區公款新臺幣捌萬元整」等不實事項之「給貴社
    區全體住戶一封公開信」，並附上己○○所簽發之面額為七
    萬元、四萬元（起訴書誤載為五萬元）之本票影本二紙後，
    影印一百份，投入易立購社區一百位住戶信箱內，以此散布
    文字之方式，指摘足以毀損己○○名譽之事。
二、案經己○○訴請臺灣板橋地方法院檢察署檢察官偵查起訴。
    理  由
壹、證據能力方面：
一、刑事訴訟法第159 條第1 項雖規定，被告以外之人於審判外
    之言詞或書面陳述，除法律有規定外，不得作為證據。惟同
    法第159 條之5 明定：「被告以外之人於審判外之陳述，雖
    不符前四條之規定，而經當事人於審判程序同意作為證據，
    法院審酌該言詞陳述或書面陳述作成時之情況，認為適當者
    ，亦得為證據。」、「當事人、代理人或辯護人於法院調查
    證據時，知有第一百五十九條第一項不得為證據之情形，而
    未於言詞辯論終結前聲明異議者，視為有前項之同意。」其
    立法理由在於傳聞證據未經當事人之反對詰問予以核實，乃
    排斥其證據能力。惟當事人如放棄對原供述人之反對詰問權
    ，於審判程序表示同意該等傳聞證據可作為證據，此時，法
    院除認該傳聞證據欠缺適當性外，自可承認其證據能力。又
    當事人、代理人或辯護人於調查證據時，知有刑事訴訟法第
    159 條第1 項不得為證據之情形，卻表示「對於證據調查無
    異議」、「沒有意見」等意思，而未於言詞辯論終結前聲明
    異議者，應視為已有將該等傳聞證據採為證據之同意。經查
    ，本件被告乙○○、辯護人及檢察官於本院準備程序期日、
    審判期日，對本件之供述證據即：證人即告訴人己○○於偵
    查中經具結之陳述、證人甲○○於偵查中經具結之陳述等供
    述證據，表示對證據能力不爭執，復於審判期日就本院逐一
    提示之證據於言詞辯論終結前，均未就所調查之證據主張有
    刑事訴訟法第159 條第1 項不得為證據之情形，本院審酌上
    開筆錄作成時並無不當取供之情形，認為作為證據亦屬適當
    ，也無證明力過低之瑕疵，揆諸上開說明，此部分經調查之
    證據，均有證據能力，合先敘明。
二、至於卷附之「給貴社區全體住戶一封公開信」，本身即屬本
    案構成要件事實之一部分，不涉及陳述人之知覺或記憶有無
    錯誤之問題，非傳聞證據，自得做為證據。
貳、實體方面：
一、訊據被告乙○○固坦承其為國、國偟等兩家公司之負責人
    ，因國公司、國偟公司與易立購管委會分別簽訂有管理維
    護業務契約及保全服務契約，而結識易立購管委會主任委員
    李龍印之妻己○○，二人並合夥經營龍宮小吃店，被告於95
    年12月24日易立購社區召開社區住戶大會前之當日某時許，
    確將載有「八月初本公司接獲總幹事甲○○回報：（主委太
    太）己○○挪用（侵占）社區公款新臺幣捌萬元整」等內容
    之「給貴社區全體住戶一封公開信」，並附上己○○所簽立
    之面額為七萬元、四萬元之本票影本二紙後，影印一百份，
    投入易立購社區一百位住戶信箱內使住戶得以取閱之事實，
    惟矢口否認有何妨害名譽之犯行，辯稱：該公開信之內容係
    來自原任職於國公司經派駐在易立購社區擔任總幹事之甲○○於95年8 月4 日打電話回國公司，向職員丁○○告稱
    該日無法將易立購管委會95年7 月份應交付予國公司之保
    全費及管理費共十五萬五千元交回公司，因為主任委員的太
    太己○○挪用了其中之八萬元等語，再經丁○○轉告予伊知
    悉，而且寫公開信也是依國公司與易立購管委會所簽訂之
    受任管理維護業務契約第7 條第3 項之告知說明義務約定，
    向易立購全體住戶告知，並無誹謗之犯意及犯行云云。然查
    ：
  (一)被告於上揭時間確將內容載有「八月初本公司接獲總幹事甲○○回報：（主委太太）己○○挪用（侵占）社區公款新臺
    幣捌萬元整」等字句之「給貴社區全體住戶一封公開信」，
    附上己○○所簽立之面額為七萬元、四萬元（起訴書誤載為
    五萬元）之本票影本二紙後，影印一百份，投入易立購社區
    一百位住戶信箱內而為散布之事實，業據被告乙○○於審理
    時坦承不諱，並有該「給貴社區全體住戶一封公開信」影本
    附卷可稽，已可認定。
  (二)證人甲○○於偵查中結證稱：「（檢察官問：己○○有無在
    95年8 月間挪用95年7 月的社區公款八萬元？）某一次是己○○有拿走一筆錢，是八萬元還是六萬元我忘記了，總之那
    一些錢就是十五萬五千元，扣除警衛、清潔工、總幹事薪水
    ，就交給主委夫人己○○，由己○○轉交給乙○○，後來乙○○又說不願意這樣轉交，所以己○○當天就把我交給她的
    錢又全部交還給我，第二天我就把十五萬五千元扣掉三萬一
    千元我的薪水，剩下警衛、清潔工薪水我自己先墊錢全部交
    給國的翁小姐」、「（檢察官問：己○○只有拿過那一次
    錢？）是。跟我之間只有那次」、「（所以那一次的錢己○○沒有挪用了嗎？）沒有。是乙○○之前先答應她可以轉交
    ，但後來又反悔，己○○就把錢還我了，至於反悔的理由要
    問他們二人」等語（見96年度偵續字第323 號偵查卷宗第12
    頁）；嗣於審理中也結證稱：「（辯護人問：95年8 月間你
    有無拿社區公款交給己○○？事情經過為何？）有。當時我
    們主委夫人己○○跟我要，因為前一天我有跟公司小姐結算
    ，金額我忘了，好像六萬到八萬元，交給己○○，後來他跟
    我們總經理乙○○聯絡，但是乙○○不同意，後來己○○馬
    上拿來還我，當天晚上我有打電話給戊○○經理，請他找我
    拿，但是當天我沒有聯絡上他，第二天我拿給國公司的會
    計，除了我的薪水三萬一千元外，其餘的都交給翁家玲」、
    「（辯護人問：己○○是否與總經理事先有聯絡好？）己○○跟我講有先與乙○○聯絡好，所以我才把錢交給他，但是
    己○○馬上又把錢還給我，時間不超過二十分鐘」、「（辯
    護人問：你當時把公款交給己○○時，現場有何人在？）有
    安全委員楊燕萍及丙○○在場」、「（辯護人問：你當時把
    錢交給己○○時，你有無向公司回報？）我馬上打電話給戊○○，但是他沒有接聽，隔天我直接把錢拿到國公司交給
    翁會計」等語（見本院96年11月1 日審判筆錄第7 、8 頁）
    ，足見由甲○○經手社區公款請託己○○轉交國公司僅此
    一次，且於前後數分鐘內即又全數交還甲○○，並於隔日即
    由甲○○親自交付國公司會計翁家玲。另證人丙○○於審
    理時亦結證稱：伊於95年8 月在社區有看到甲○○轉交一筆
    錢給己○○，當時我們社區要給國公司錢，由甲○○拜託
    己○○拿去給國公司，伊有看到給一疊錢，但金額伊不清
    楚，甲○○拜託己○○拿給國公司，但是被拒絕，己○○
    馬上把錢拿回來給甲○○，前後不到五分鐘等語（見本院96
    年11月1 日審判筆錄第4 頁），針對甲○○將款項託交己○○後，旋即又由己○○交還甲○○一事，核與前揭證人甲○○證述情節相符，己○○並無藉此轉交款項機會而有侵占挪
    用情事，極為明確。
  (三)證人即國公司總經理特助楊秋香於本院審理中雖結證稱：
    95年8 月4 日證人甲○○有打電話回國公司向其表示主任
    委員太太己○○挪用了八萬元云云，惟證人甲○○已結證堅
    決否認此事，所述經過又與證人丙○○證述相符，已如前述
    ，查證人楊秋香係被告之妻，又任職國公司擔任其夫即被
    告乙○○之總經理特助，除所證內容與證人甲○○、丙○○
    迥異外，再無其他事證佐憑，可信度顯有可疑，要無從就此
    即逕予捨棄證人甲○○、丙○○具結後之證言不採，遽為有
    利被告之事實認定。至於另證人即國公司經理戊○○雖亦
    於本院審理時結證國公司曾派員至易立購社區查帳三次均
    遭拒之情事，惟已肯認國公司與易立購社區間確有其他帳
    務糾紛，是此查帳遭拒縱屬實情，然自本件全案卷證顯示，
    亦難認與本件告訴人己○○有何牽涉，要非有利被告之舉證
    ，附此敘明。
  (四)綜上，己○○並無挪用易立購管委會應交付予國公司之95
    年7 月管理費及保全服務費之侵占行為，徵而可信。況且卷
    附之國公司與易立購管委會雙方簽訂之受任管理維護業務
    契約第7 條第3 項雖有對於各項管理維護配合防範注意事項
    應予告知說明之明文，惟國公司應係向易立購管委會履行
    告知說明，約定甚明，其方式也非以總經理名義逕自撰寫「
    給貴社區全體住戶一封公開信」，任意投入易立購社區住戶
    信箱內而為散布，更不會有逾越職務之「建議：一、這次委
    員改選，希選正派住戶為上。」等非關管理維護業務之語句
    ，審度被告自始肯認與己○○間確有合夥經營龍宮小吃店，
    己○○於偵查中亦結證承認與被告間確另有金錢借貸關係，
    可知二人原有密切之往來，惟本件指摘之金額非鉅，被告卻
    選擇以公開散布文字方式處理，非但未見以國公司名義依
    約處事之理性，反倒突顯起於私人怨隙之動機。總此，足認
    被告上開所辯各節，無非圖卸飾詞，殊無可採，罪證明確，
    犯行洵堪認定。
二、核被告所為，係犯刑法第310 條第2 項之加重誹謗罪。爰審
    酌被告係公寓大廈管理維護公司、保全公司之負責人，遇事
    不思循正當方式理性處理，竟以文字指摘不實事項散布住戶
    而詆毀被害人，致被害人所受損害非微，兼衡其犯罪後之態
    度等一切情狀，量處如主文所示之刑，並諭知易科罰金之折
    算標準。末查本件被告犯罪時間在96年4 月24日以前，合於
    中華民國96年罪犯減刑條例所定得予減刑之規定，應依同條
    例第2 條第1 項第3 款之規定減刑如主文所示，併諭知易科
    罰金之折算標準。
據上論斷，應依刑事訴訟法第299 條第1 項前段，刑法第310 條
第2 項、第41條第1 項前段，刑法施行法第1 條之1 ，中華民國
96年罪犯減刑條例第2 條第1 項第3 款、第7 項，判決如主文。
本案經檢察官劉仕國到庭執行職務
中　　華　　民　　國　　96　　年　　11　　月　　15　　日
　　　　　　　　　刑事第一庭    法　官　張江澤
以上正本證明與原本無異。
如不服本判決，應於判決送達後10日內，向本院提出上訴狀。
　　　　　　　　　　　　　　　　書記官　林怡秀
中　　華　　民　　國　　96　　年　　11　　月　　15　　日
附錄本案論罪科刑法條全文：
刑法第310條
意圖散布於眾，而指摘或傳述足以毀損他人名譽之事者，為誹謗
罪，處一年以下有期徒刑、拘役或五百元以下罰金。
散布文字、圖畫犯前項之罪者，處二年以下有期徒刑、拘役或一
千元以下罰金。
對於所誹謗之事，能證明其為真實者，不罰。但涉於私德而與公
共利益無關者，不在此限。
